臺灣高等法院民事裁定
110年度非抗字第104號
再 抗告 人  黃世訓

            陳瑜碧
共同代理人  陳為元律師
上列再抗告人因與相對人陳肇宗間聲請拍賣抵押物事件，對於中
華民國110年6月21日臺灣士林地方法院裁定（110年度抗字第91
號）提起再抗告，本院裁定如下：
    主  文
再抗告駁回。
再抗告程序費用由再抗告人負擔。
    事  實
按對於非訟事件抗告法院所為有無理由之裁定再為抗告，僅得
　以其適用法規顯有錯誤為理由，此觀非訟事件法第45條第3項
  規定自明。是當事人對於抗告法院所為抗告有無理由之裁定再
  為抗告，就該裁定如何適用法規顯有錯誤，應有具體之指摘。
  否則，其再抗告自難認為合法。所謂適用法規顯有錯誤，係指
  原裁定就其所確定之事實適用法規顯有錯誤而言，不包括認定
  事實錯誤、取捨證據失當等情形在內。又稱最高限額抵押權者
  ，謂債務人或第三人提供其不動產為擔保，就債權人對債務人
  一定範圍內之不特定債權，在最高限額內設定之抵押權；其抵
  押權人，於債權已屆清償期，而未受清償者，得聲請法院，拍
  賣抵押物，就其賣得價金而受清償。民法第881條之1第1項、
  第881條之17準用第873條分別定有明文。上開抵押權雖經地政
  機關辦理登記，但其債權額未確定，法院於裁定前固應使債務
  人就所擔保之現存債權額有陳述意見之機會，以兼顧雙方之權
  益。惟法院於債務人陳述意見後，即應參照現有相關之法律、
  判例，就聲請人提出證明有抵押權存在之證據資料為形式上之
  審查。祇須該抵押權已經登記，且登記之債權已屆清償期而未
  受清償，法院即應為准許拍賣之裁定，至於法院所為准許與否
  之裁定，並無確定實體法上法律關係存否之效力，債務人或抵
  押人對抵押債權及抵押權之存否如有爭執，應另循訴訟途徑以
  謀解決，不得僅以抗告程序聲明其爭執，並據為廢棄拍賣抵押
  物裁定之理由。
本件相對人於原法院主張再抗告人黃世訓、陳瑜碧夫妻二人（
  民國108年3月20日離婚）於102年5月22日起陸續向伊借款共計
  新臺幣（下同）1,450萬元，未約定清償日期，嗣於108年3月1
  5日與伊簽立借款契約書暨借據、交付其二人共同簽發之850萬
  元及600萬元本票各1紙，並為擔保前述借款及票據債務之清償
  ，由黃世訓提供其所有坐落臺北市○○區○○段○○段000地號（所
  有權應有部分1/4）及同段543建號（門牌：同市區○○路0段00
  巷00號，所有權全部）房地（下稱系爭房地），為伊設定擔保
  債權總額1,200萬元、債權確定日期118年3月14日、債務清償
  日期依照各個契約約定之最高限額抵押權（下稱系爭抵押權）
  ，並於108年3月15日完成登記。伊於109年8月11日發函催告再
  抗告人於1個月內還款，未獲其二人置理，為此聲請裁定准予
  拍賣抵押物。案經原法院司法事務官通知再抗告人表示意見後
  ，認相對人已提出形式與所述相符之借款契約書暨借據（含附
  表）及本票、系爭房地所有權狀及登記謄本、系爭抵押權設定
  契約書及他項權利證明書、存證信函及回執為憑（見原法院拍
  字卷第14至38、68至80頁），乃裁定准予拍賣系爭房地（下稱
  原處分）。再抗告人不服，提起抗告。原裁定以原處分所為前
  揭認定，並無不合，再抗告人否認曾簽署前揭借款契約書暨借
  據、本票及收受借款等情，核屬實體爭執，非本件抗告程序所
  得審究，應由其另訴解決，因而維持原處分，駁回再抗告人之
  抗告。經核並無適用法規顯有錯誤之情事。再抗告人雖以原裁
  定適用法規顯有錯誤為由，對之提起再抗告，惟核其書狀記載
  內容，無非係指摘原法院就前揭借款契約書暨借據等文書所為
  形式審查，其取捨證據、認定事實為不當，並未具體說明該裁
  定有何適用法規顯有錯誤之情事，揆諸首揭說明，自難認其再
  抗告為合法，而應予駁回。
據上論結，本件再抗告為不合法，爰裁定如主文。
中　　華　　民　　國　　110 　年　　9 　　月　　28　　日
                  民事第七庭    
                      審判長法  官  李昆霖
                            法  官  譚德周
                            法  官  林翠華
正本係照原本作成。
不得抗告。
中　　華　　民　　國　　110 　年　　9 　　月　　29　　日
 　　　　　　　　　　　　   書記官  黃文儀